臺灣高等法院臺中分院民事裁定
111年度簡再易字第3號
再審原告    房彥均  
再審被告    林子璇  

上列當事人間損害賠償事件，再審原告對於民國111年3月30日本
院110年度簡易字第36號確定判決（下稱原確定判決），提起再
審之訴，本院裁定如下：
    主  文
再審之訴駁回。
再審訴訟費用由再審原告負擔。
    理  由
一、按再審之訴，應於30日之不變期間內提起。前項期間，自判
    決確定時起算，判決於送達前確定者，自送達時起算；其再
    審之理由發生或知悉在後者，均自知悉時起算。但自判決確
    定後已逾5年者，不得提起；再審之訴不合法者，法院應以
    裁定駁回之，民事訴訟法第500條第1項、第2項、第502條第
    1項分別定有明文。
二、再審原告對原確定判決提起再審之訴，惟原確定判決係不得
    上訴之判決，已於民國111年4月6日送達再審原告，有送達
    證書可稽（原確定判決卷227頁）。再審原告遲至111年9月2
    日始對原確定判決提起再審之訴，有本院收狀章可參（本院
    卷3頁），顯已逾30日之不變期間。
三、再審原告雖謂其於111年8月19日與訴外人吳○○談話後，始知
    悉原確定判決採用之證物係偽造或變造，證人之證言亦為虛
    偽陳述，已對刑事確定判決聲請再審，其知悉再審理由在後
    ，應自知悉時起算再審期間云云。惟按為判決基礎之證物係
    偽造或變造者，及證人、鑑定人、通譯、當事人或法定代理
    人經具結後，就為判決基礎之證言、鑑定、通譯或有關事項
    為虛偽陳述者，當事人得以再審之訴對於確定終局判決聲明
    不服，固為民事訴訟法第496條第1項第9款、第10款所明定
    。然依同條第2項規定，上開情形以宣告有罪之判決或處罰
    鍰之裁定已確定，或因證據不足以外之理由，而不能為有罪
    之確定判決或罰鍰之確定裁定者為限，始得提起。所謂因證
    據不足以外之理由，而不能為有罪之確定判決或罰鍰之確定
    裁定，應係指該行為人之所以未受有罪之確定判決或罰鍰之
    確定裁定，係因證據不足以外之理由所致，例如在偵查中，
    檢察官因時效完成或被告死亡等原因，而應為不起訴處分，
    在審判中，法院因被告經大赦或死亡等原因，而應為免訴或
    不受理之判決，始允許當事人得在其所指再審事由並無宣告
    有罪之判決或處罰鍰之裁定已確定之情況下，提起再審之訴
    。本件再審原告主張為原確定判決基礎之證物係偽造或變造
    及為判決基礎之證言為虛偽陳述等情，未據提出其所指再審
    事由經宣告有罪之確定判決或處罰鍰之確定裁定，或因證據
    不足以外之理由，而不能為有罪確定判決或罰鍰確定裁定之
    證據，則其執此為由對原確定判決提起再審之訴，顯不符合
    前揭法條所定之再審事由。從而，再審原告以其於111年8月
    19日與吳○○談話後，始知悉原確定判決所採用之證物係偽造
    或變造，證人之證言亦為虛偽陳述，其知悉再審理由在後，
    應自知悉時起算再審期間云云，洵屬無據，自非可採。再審
    原告復未表明其他再審理由發生或知悉在後並遵守再審不變
    期間之證據，參諸上開說明，其再審之訴為不合法，應予駁
    回。
四、據上論結，本件再審之訴為不合法，爰裁定如主文。
中　　華　　民　　國　　111 　年　　9 　　月　　30　　日
                民事第八庭  審判長法　官  杭起鶴 
　　　　　　　　　　　    　　　　法　官  蔡建興
　　　　　　　　　　　    　　　　法　官  羅智文
正本係照原本作成。
不得抗告。
                                  書記官  林賢慧
　　　　　　　　　　　　　　　　　　　
中　　華　　民　　國　　111 　年　　9 　　月　　30　　日